臺灣嘉義地方法院民事裁定　　　　　　100年度消債聲字第2號
聲　請　人　江桂英
代　理　人　莊安田律師
債　權　人　臺灣土地銀行股份有限公司
法定代理人　蘇樂明
代理人兼
送達代收人　羅文彬
債　權　人　第一商業銀行股份有限公司
法定代理人　蔡慶年
代　理　人　陳克如
債　權　人　國泰世華商業銀行股份有限公司
法定代理人　汪國華
代　理　人　劉士銘
債　權　人　花旗（台灣）商業銀行股份有限公司
法定代理人　管國霖
債　權　人　渣打國際商業銀行股份有限公司
法定代理人　曾璟璇
送達代收人　葉曉楓
債　權　人　京城商業銀行股份有限公司
法定代理人　戴誠志
債　權　人　聯邦商業銀行股份有限公司
法定代理人　李憲章
代　理　人　連弘學
送達代收人　張義育
債　權　人　永豐商業銀行股份有限公司
法定代理人　邱正雄
債　權　人　萬泰商業銀行股份有限公司
法定代理人　盧正昕
債　權　人　台新國際商業銀行股份有限公司
法定代理人　吳清文
債　權　人　大眾商業銀行股份有限公司
法定代理人　陳建平
代　理　人　陳眉秀
債　權　人　中國信託商業銀行股份有限公司
法定代理人　辜濂松
上列當事人聲請消費者債務清理事件，本院裁定如下：
    主  文
債務人江桂英不免責。
    理  由
一、按法院為終止或終結清算程序之裁定確定後，除別有規定外
    ，應以裁定免除債務人之債務，消費者債務清理條例（下稱
    本條例）第132 條定有明文。另債務人有下列各款情形之一
    者，法院應為不免責之裁定。但債務人證明經普通債權人全
    體同意者，不在此限：(一)於七年內曾依破產法或本條例規定
    受免責。(二)隱匿、毀損應屬清算財團之財產，或為其他不利
    於債權人之處分。(三)捏造債務或承認不真實之債務。(四)因浪
    費、賭博或其他投機行為，致財產顯然減少或負擔過重之債
    務，而生開始清算之原因。(五)於清算聲請前一年內，已有清
    算之原因，而隱瞞其事實，使他人與之為交易致生損害。(六)
    明知已有清算原因之事實，非基於本人之義務，而以特別利
    於債權人中之一人或數人為目的，提供擔保或消滅債務。(七)
    隱匿、毀棄、偽造或變造帳簿或其他會計文件之全部或一部
    ，致其財產之狀況不真確。(八)故意於財產及收入狀況說明書
    為不實之記載，或有其他故意違反本條例所定義務之行為，
    消費者債務清理條例第134 條定有明文。次按，所謂浪費或
    投機行為，係指債務人於顯見其經濟狀況不佳之情形下，猶
    恣意揮霍、投機，生活支出超過個人收入所應支出之程度，
    或心存僥倖冀以一時之小投資以博取大利益，因致負擔更大
    債務，核其所為，於清算之原因有可歸責性，自有加以制止
    之必要，尚不宜使之免責。
二、經查：聲請人即債務人江桂英聲請消費者債務清理事件，前
    經本院裁定自民國99年12月7 日起開始清算程序並同時終止
    清算程序確定在案，此有本院99年度消債清字第24號裁定1
    份可參，並經本院職權調取該清算程序卷宗核閱屬實。又上
    開裁定送達後，債務人固具狀陳稱其無本條例第133 、134
    條所列各款之情形，應為免責之裁定云云；而債權銀行即臺
    灣土地銀行股份有限公司等12家銀行均來函表示：債務人所
    負債務，欠款內容多為信用貸款、預借現金，究其根底，乃
    債務人不知節儉生活用度、入不敷出，擴大信用、以債養債
    所致，顯見債務人有奢靡、浪費情事，應予裁定不免責等語
    。
三、本院審酌部分債權銀行提出之抗告人消費明細核算如下：
１、債權人台新國際商業銀行（下稱台新銀行）部分：聲請人於
    93 年10 月20日向該行信用貸款新台幣（以下同）15萬元；
    現金卡部分：聲請人於93年度自93年5 月3 日起至93年12月
    31日止，總計提領現金211,000 元（其中16萬元係於93年12
    月1 日至同年月31日1 個月間，以每筆2 萬元、分8 次提領
    ，其中5 筆共10萬元乃於93年12月1 日提領）、94年度自94
    年2 月4 日起至同年4 月1 日為止總計提領現金23,500元；
    信用卡部分：除於94年3 月9 日代償聯邦商業銀行股份有限
    公司（下稱聯邦銀行）帳款18萬元外，自94年6 月1 日至同
    年9 月23日，以預借現金方式消費17,000元（參卷附台新銀
    行函附消費明細）。
２、債權人聯邦銀行部分：聲請人分別以信用卡預借現金、通信
    預支方式，於93年度總計消費268,000 元，94年度則於前揭
    以台新銀行信用卡代償前債18萬元之後，旋於同年月11日、
    17日先後以電話預借、通係預支方式，消費12萬元、5 萬元
    ，總計達17萬元，更足見聲請人確有擴大信用、以債養債之
    浪費行為（詳見卷附聯邦銀行函附信用卡消費明細表）。
３、債權人中國信託商業銀行股份有限公司（下稱中國信託銀行
    ）部分：有關信用卡消費，聲請人於92年6 月份某日向該行
    通信貸款3 萬元、同年7 月31日向該行通信貸款20萬元，前
    述貸款本息各分12期、30期列入信用卡帳單攤還；94年8 月
    份某日起，則以分期靈活金方式，分12期貸出13,992元；現
    金卡部分，在93年度，聲請人自93年3 月10日起至同年12月
    28日為止，總共以現金卡提領89,348元，94年度自94年2 月
    4 日起至同年12月9 日止，總計提領46,348元（參卷附中國
    信託銀行函附客戶消費明細、放款戶還款交易明細）。
４、債權人大眾商業銀行股份有限公司（下稱大眾銀行）部分：
    就94年度而言，以每筆提領金額超過1 萬元論之，聲請人以
    現金卡於94年2 月16日、3 月1 日、8 月22日，先後提領現
    金30,200元、10,100元、30,200元，該年度總計提領金額70
    ,500元；並於同年度之1 月20日貸款20萬元（參卷附大眾銀
    行函附信貸及現金卡提領明細）。
５、債權人國泰世華銀行股份有限公司部分（下稱國泰世華銀行
    ）：聲請人除於92年間，循國泰世華銀行泰有錢縣用卡通信
    貸款專案，貸款20萬元（款項於92年8 月26日撥入，其後按
    月分60期攤還）。復自93年3 月18日至同年11月17日，以現
    金卡多次提領總計107,000 元之現金（各筆提領款6 元部分
    應為跨行提領之手續費），其中93年6 月4 日單日，聲請人
    分5 次，提領金額高達9 萬元；另於94年1 月19日至同年11
    月16日期間，再以現金卡提領總計17,000元之現金（見卷附
    國泰世華銀行函附信用卡歷史消費明細表、現金卡提領明細
    、泰有錢專案信貸交易明細查詢畫面）。
６、債權人花旗（台灣）商業銀行股份有限公司部分（下稱花旗
    銀行）：聲請人信用卡之信用額度為6 萬元，其於93、94年
    間，先後以預借現金方式，93年度總計消費14,800元、94年
    度總計消費18,000元，所為預借現金雖為2,000 元至7,000
    元不等之小額借款，但觀諸花旗銀行回函所附自93年3 月份
    起之花旗信用卡月結單可知，聲請人每月繳款多為最低應繳
    金額，每當6 萬元信用額度扣除當月結應付帳款尚可以預借
    小額現金，聲請人旋即循預借現金模式取得可以借得之最大
    額現款。
７、綜上所列合計聲請人於已因向銀行信用貸款，負有總計43萬
    元債務之情況下【計算式：30,000＋200,000 （以上為中國
    信託銀行部分）＋200,000 （國泰世華銀行）＝430,000 】
    ，不思緊縮支出、力圖節省，竟仍藉由信用貸款，及使用現
    金卡、信用卡預借現金等方式，於93年度消費達840,148
    元之金額【計算式：150,000 ＋211,00 0（以上為台新銀行
    ）＋268,000 （聯邦銀行）＋89,348（中國信託銀行）＋
    107,00 0（國泰世華銀行）＋14,800（花旗銀行）＝840,14
    8 】、94年度消費達756,340 元【23,500＋180,000 ＋17
    ,000（以上為台新銀行）＋170,000 （聯邦銀行）＋13,992
    ＋46,348（以上為中國信託銀行）＋70,500＋200, 000（以
    上為大眾銀行）＋17,000（國泰世華銀行）＋18,000（花旗
    銀行）＝756,340 】，扣除台新銀行94年3 月9 日用以代償
    聲請人於聯邦銀行18萬元帳款之信用卡消費款，尚達546,34
    0 元。上開消費金額顯已逾一般人每月最低生活標準甚多，
    足見聲請人確有奢侈浪費之情形。
四、聲請人雖主張：聲請人因雙下肢小兒麻痺，第3 、4 、5 頸
    椎退化性關節炎，致無法工作，均依賴配偶做臨時工維持生
    活，惟配偶工作又不固定，以致入不敷出，不得不向金融機
    構借貸以維持基本生活，並以卡養卡，以致愈借愈多，利息
    又滾利息，致積欠200 餘萬元（具體金額為2,297,648 元）
    云云。惟聲請人於其申辦信用卡、信用貸款時，必曾提出收
    入證明文件，此觀中國信託銀行陳報狀附聲請人92年間通信
    貸款憑單貸款申請書、永豐商業銀行股份有限公司（下稱永
    豐銀行）陳報狀附聲請人同年之信用卡申請書影本分別記載
    ：聲請人為縫紉業家庭代工廠之負責人，年收入80萬元（中
    國信託銀行）或35萬元（永豐銀行）等情可知。聲請人申辦
    信用卡、信用貸款時若因身障導致工作能力、收入均不如常
    人，竟以諉稱經營縫紉業家庭代工之方式欺騙債權銀行，使
    債權銀行誤信聲請人有清償能力而予以核發信用卡或信用貸
    款，於聲請本案免責時，始主張無工作能力當時係以卡養卡
    、以債養債云云，對債權銀行而言，未免有失公平。
五、綜據上述說明，聲請人確有因浪費致負擔過重之債務，而生
    開始清算之原因，且債權人均表示不同意聲請人免責，是依
    消費者債務清理條例第134 條之規定，聲請人不應免責，爰
    裁定如主文。
中    華    民    國   100    年    2     月    25    日
                 民事第二庭    法  官  陳思睿
上為正本係照原本作成
如不服本裁定，應於裁定送達後10日內，以書狀向本院提出抗告
，並繳納抗告費新臺幣1千元
中    華    民    國    100   年    2     月    25    日
                               書記官  張富